【裁判字號】    99,抗,362
【裁判日期】    990331
【裁判案由】    損害賠償
【裁判全文】
臺灣高等法院民事裁定                   99年度抗字第362號
抗  告  人  聯亞生技開發股份有限公司
法定代理人  甲○○
訴  代  人  任秀妍律師
上列抗告人因與相對人乙○○等間損害賠償事件，對於中華民國
99年1月22日臺灣新竹地方法院98年度重智第1號所為裁定提起抗
告，本院裁定如下：
    主  文
原裁定廢棄。
    理  由
一、原裁定意旨略以：「被告乙○○、丙○○、丁○○（即本件
    之相對人，下合稱相對人）之行為，已侵害原告（即本件之
    抗告人）之營業祕密，原告對其等所提起之民事損害賠償訴
    訟，除非兩造合意以普通法院為第一審管轄法院，否則應向
    智慧財產法院起訴，然原告起訴狀所載之事實暨所附之證據
    ，並未有被告同意原告向普通法院提起本件訴訟之陳述及證
    物，原告就被告乙○○、丙○○、丁○○向無管轄權之本院
    起訴，顯係違誤，爰依職權將此部分移送於該管轄法院。」
    等語。
二、抗告意旨略以：「本件訴訟之重點在於相對人有無違反競業
    禁止之規定，是否構成共同侵權行為，應否依民法第185條
    規定連帶負損害賠償責任，非僅涉及智慧財產權爭議。又抗
    告人以一訴請求相對人及鄭依虹、溫盛龍損害賠償，原法院
    將對鄭依虹、溫盛龍之請求裁定由原法院管轄，卻另將對相
    對人之請求裁定移送智慧財產法院管轄，將案件拆成兩件有
    違訴訟經濟、易生裁判矛盾。且抗告人係請求相對人及鄭依
    虹、溫盛龍5人連帶負損害賠償，抗告人無法分開計算每人
    應負擔之部分、亦無法分別計算訴訟標的金額，若在兩案均
    以全額損失計算訴訟標的，將會造成重複繳納訴訟費用。抗
    告人無法同意原法院移轉管轄之裁定，爰求廢棄原裁定。」
    等語。
三、按智慧財產訴訟並非專屬智慧財產法院管轄，因而一般地方
    法院及高等法院對於智慧財產民事訴訟為實體裁判，並非違
    法，此觀智慧財產案件審理細則第9條之規定即明（司法院
    98年智慧財產法律座談會提案及研討結果民事訴訟類第2號
    參照）。又按「當事人就普通法院有無受理訴訟權限有爭執
    者，普通法院應先為裁定。」民事訴訟法第31條之2第3項亦
    有明文。再按民事訴訟法第238條前段規定「裁定經宣示後
    ，為該裁定之法院、審判長、受命法官或受託法官受其羈束
    ；不宣示者，經公告或送達後受其羈束」，所謂裁定之羈束
    力係指除關於指揮訴訟或別有規定者外，不得自行撤銷或變
    更其所為之裁定而言（最高法院74年台抗字第465號裁定意
    旨參照）。
四、經查，抗告人起訴主張相對人至訴外人優必愛公司任職已違
    反雙方所簽訂之競業禁止及保密協議，且相對人洩漏抗告人
    營業祕密之行為，造成抗告人重大損害，依民法第184條、
    185條規定，請求相對人連帶給付抗告人新臺幣5,000萬元，
    此有抗告人於98年6月17日民事起訴狀可憑（見原法院卷(一)
    第1-13頁）。又抗告人主張相對人之侵權行為地在原法院管
    轄區域內，相對人之住所地復分別在新竹縣及高雄市，依民
    事訴訟法第20條但書之規定，抗告人向相對人侵權行為地之
    法院即原法院提起本件訴訟，原法院自有管轄權。次查，抗
    告人固主張相對人洩漏之營業祕密屬營業祕密法第2條所保
    護之營業祕密，依智慧財產法院組織法第3條第1款規定，原
    屬智慧財產法院管轄之案件，惟智慧財產訴訟並非專屬智慧
    財產法院管轄，一般地方法院及高等法院對於智慧財產民事
    訴訟為實體裁判，並非違法。矧抗告人與本件共同被告鄭依
    虹、溫盛龍簽訂之聘僱合約書第11條已約定：「關於本合約
    引起之糾紛，如有訴訟必要時，雙方合意以新竹地方法院為
    第一審管轄法院。」（見原法院卷(一)第36、52頁），是抗告
    人主張相對人與鄭依虹、溫盛龍為共同侵權行為，依民事訴
    訟法第53條第2款之規定，本得提起共同訴訟，抗告人以相
    對人與鄭依虹、溫盛龍為共同被告向原法院起訴，亦不得割
    裂由不同法院管轄。
五、再查，相對人於98年9月9日向原法院聲請移轉管轄，復於98
    年12月21日言詞辯論期日審理時陳述：「被告訴訟代理人：
    我們對管轄權有爭執，請求裁定有無管轄權。」「法官：諭
    知本院有管轄權，請被告訴代逕行答辯。」（見原法院卷(一)
    第406頁），是原法院已於98年12月21日言詞辯論期日當庭
    宣示原法院對本件訴訟有管轄權，即屬依民事訴訟法第31條
    之2第3項所為之裁定，該項裁定如得抗告，並應依同法第23
    6條第2項送達予當事人，於當事人依法提起抗告前，原法院
    應受其羈束，不得自行撤銷或變更其所為之裁定。本件經原
    法院於98年12月21日當庭宣示原法院有管轄權後，未據當事
    人提起抗告，乃原法院於99年1月22日就相對人之部分依職
    權變更98年12月21日所為之裁定，將本件訴訟移送於智慧財
    產法院，自有違誤。抗告意旨指摘原裁定不當，求予廢棄，
    為有理由，應由本院將原裁定廢棄，由原法院另為適法之處
    理。
六、據上論結，本件抗告為有理由，爰裁定如主文。
中    華    民    國    99    年    3     月    31    日
                  民事第十三庭
                        審判長法  官  蕭艿菁
                              法  官  楊絮雲
                              法  官  周舒雁
正本係照原本作成。
不得再抗告。
中    華    民    國    99    年    4     月     1    日
                              書記官  秦仲芳

司法院資訊處製作；財團法人民間司法改革基金會備份。
